【裁判字號】    97,易,3105
【裁判日期】    971208
【裁判案由】    毒品危害防制條例
【裁判全文】
臺灣臺北地方法院刑事判決              97年度易字第3105號
公  訴  人  臺灣臺北地方法院檢察署檢察官
被      告  甲○○
                    （現另案押於臺灣臺北看守所）
上列被告因毒品危害防制條例案件，經檢察官聲請簡易判決處刑
（97年度毒偵字第2645號），經本院改依通常程序審理，嗣被告
於本院準備程序中就被訴事實為有罪之陳述，經合議庭裁定改行
簡式審判程序，本院判決如下：
    主  文
甲○○施用第二級毒品，累犯，處有期徒刑陸月，如易科罰金，
以新臺幣壹仟元折算壹日。扣案之第二級毒品甲基安非他命貳小
包（毛重壹點壹陸零公克，不含空包裝袋，驗餘淨重零點柒
伍陸公克）沒收銷燬之，包裝上開甲基安非他命之空包裝貳個，
均沒收之。
    事  實
一、甲○○前於民國87年間曾因施用毒品案件，經臺灣士林地方
    法院於87年10月24日以87年度毒聲字第849號裁定送觀察、
    勒戒，並於同日入觀察勒戒處所執行前揭裁定後，因認無繼
    續施用毒品之傾向，於87年11月13日出所，並經臺灣士林地
    方法院檢察署檢察官於87年11月13日以87年度偵字第10044
    號案件為不起訴處分確定，又因施用毒品案件，經臺灣士林
    地方法院於88年2月26日以88年度毒聲字第424號裁定送觀察
    、勒戒，而於同日入觀察勒戒處所執行前揭裁定後，因認有
    繼續施用毒品之傾向，再經檢察官聲請臺灣士林地方法院於
    88年4月19日以88年度毒聲字第736號裁定送強制戒治，並經
    臺灣高等法院於88年5月27日以88年度毒抗字第360號裁定駁
    回抗告而確定，嗣因認無繼續戒治之必要，經臺灣士林地方
    法院於88年8月17日以88年毒聲字第1663號裁定停止戒治，
    所餘時間付保護管束，而於88年9月1日出戒治處所，惟嗣經
    臺灣士林地方法院於89年1月31日以89年度毒聲字第298 號
    裁定撤銷停止戒治並令入戒治處所強制戒治，而於89年5 月
    16日入戒治處所施以強制戒治，迄90年1月3日強制戒治期滿
    。嗣其於93年間，復因施用毒品案件，經本院於93年5月26
    日以93年度簡上字第61號判決判處有期徒刑6月，於94年3
    月6日因縮刑期滿執行完畢，詎其猶不知自我檢束，竟仍基
    於施用第2級毒品甲基安非他命之犯意，於97年7月30日中午
    12時許，在臺北市○○○路上之某加油站廁所內，施用第2
    級毒品甲基安非他命。嗣於同日夜間10時50分，在臺北市中
    山區○○○路○段119號B1、E01室，為警查獲，並扣得甲基
    安非他命2包 (毛重1.1360公克，不含空包裝袋，驗餘淨重
    0.7356公克）等物，復經採尿送驗，始悉上情。
二、案經臺北市政府警察局中山分局報告臺灣臺北地方法院檢察
    署檢察官聲請簡易判決處刑，經本院改依通常程序審理，惟
    甲○○於準備程序進行中就被訴事實為有罪之陳述，經合議
    庭裁定改行簡式審判程序。
    理  由
一、前揭事實，業據被告迭於警詢中、偵查中檢察官訊問時、本
    院準備程序中及審理時坦承不諱（見臺灣臺北地方法院檢察
    署97年度毒偵字第2645號偵查卷第8頁至第11頁、第44頁、
    本院97年度易字第3105號卷第36頁至第40頁反面），且被告
    於前揭時、地為警查獲所採集之尿液經送鑑定結果，呈甲基
    安非他命陽性反應，此有臺北市政府警察局偵辦毒品案件尿
    液檢體委驗單、臺灣尖端先進生技醫藥股份有限公司97年8
    月8日濫用藥物檢驗報告等件在卷可稽（見同上偵查卷第61
    頁至第63頁）。而被告為警查獲時所扣得之白色透明結晶2
    包，經送交通部民用航空局航空醫務中心以氣相層析質譜儀
    法檢驗後，確認檢出甲基安非他命成分，毛重1.1360公克，
    不含空包裝袋，驗餘淨重0.7356公克，此有上開中心於97年
    8 月19日所出具之航藥鑑字第0974163號毒品鑑定書1份在卷
    （見同上偵查卷第67頁至第68頁）可證，足徵被告任意性自
    白核與事實相符，堪以採信。
二、又被告前於87年間曾因施用毒品案件，經臺灣士林地方法院
    於87年10月24日以87年度毒聲字第849號裁定送觀察、勒戒
    ，並於同日入觀察勒戒處所執行前揭裁定後，因認無繼續施
    用毒品之傾向，於87年11月13日出所，並經臺灣士林地方法
    院檢察署檢察官於87年11月13日以87年度偵字第10044號案
    件為不起訴處分確定，又因施用毒品案件，經臺灣士林地方
    法院於88年2月26日以88年度毒聲字第424號裁定送觀察、勒
    戒，而於同日入觀察勒戒處所執行前揭裁定後，因認有繼續
    施用毒品之傾向，再經檢察官聲請臺灣士林地方法院於88
    年4月19日以88年度毒聲字第736號裁定送強制戒治，並經臺
    灣高等法院於88年5月27日以88年度毒抗字第360號裁定駁回
    抗告而確定，嗣因認無繼續戒治之必要，經臺灣士林地方法
    院於88年8月17日以88年毒聲字第1663號裁定停止戒治，所
    餘時間付保護管束，而於88年9月1日出戒治處所，惟嗣經臺
    灣士林地方法院於89年1月31日以89年度毒聲字第298號裁定
    撤銷停止戒治並令入戒治處所強制戒治，而於89年5月16日
    入戒治處所施以強制戒治，迄90年1月3日強制戒治期滿。嗣
    其於93年間，復因施用毒品案件，經本院於93年5月26日以
    93年度簡上字第61號判決判處有期徒刑6月，於94年3月6日
    因縮刑期滿執行完畢；又於94年間因施用毒品案件，經本院
    於94年10月14日以94年度易字第1313號判決判處有期徒刑6
    月，後經臺灣高等法院於94年12月14日以94年度上易字第
    1951號判決撤銷改判處有期徒刑7月確定，並經臺灣高等法
    院於97年9月17日以97年度聲減字第1391號裁定，減刑為有
    期徒刑3月又15日確定；復於95年間，因施用毒品案件，臺
    灣士林地方法院於95年9月21日以95年度易字第330號判決判
    處有期徒刑9月，再因持有毒品案件，經臺灣士林地方法院
    於95年10月17日以95年度易字第1022號判決判處有期徒刑四
    月；又因施用毒品案件，經臺灣桃園地方法院在95年11月14
    日以95年度易字第1377號判決判處有期徒刑10月，而於96年
    1月5日因撤回上訴而確定，上開3罪，嗣經臺灣桃園地方法
    院以96年度聲減字第2235號裁定，分別減刑為有期徒刑4月
    又15日、2月、5月並定應執行有期徒刑11月等情，有臺灣高
    等法院被告前案紀錄表（見同上本院卷第3頁至第18頁）在
    卷可參。復按施用第二級毒品為犯罪行為，毒品危害防制條
    例第10條第2項分別定有處罰明文。故施用第二級毒品者，
    依前揭規定本應科以刑罰，惟基於刑事政策，對合於一定條
    件之施用者，則依同條例第20條、第23條之規定，施以觀察
    、勒戒或強制戒治之保安處分。又毒品危害防制條例於92年
    7月9日修正公布，自93年1月9日施行。其中第20條、第23條
    將施用毒品之刑事處遇程序，區分為「初犯」及「5年內再
    犯」、「5年後再犯」。依其立法理由之說明：「初犯」，
    經觀察、勒戒或強制戒治後，應為不起訴處分或不付審理之
    裁定；「5年內再犯」者，因其再犯率甚高，原實施之觀察
    、勒戒及強制戒治既已無法收其實效，爰依法追訴或裁定交
    付審理。至觀察、勒戒或強制戒治執行完畢釋放後，「5年
    後再犯」者，前所實施之觀察、勒戒或強制戒治已足以遮斷
    其施用毒品之毒癮，為期自新及協助其斷除毒癮，仍適用「
    初犯」規定，始應先經觀察、勒戒、強制戒治之程序。從而
    依該次修正後之規定，僅限於「初犯」及「5年後再犯」2種
    情形，應先經觀察、勒戒或強制戒治之程序，此乃該條例第
    10 條之例外規定。倘被告於5年內已再犯，經依法追訴處罰
    ，縱其第3次（或第3次以上）再度施用毒品之時間，在初犯
    經觀察、勒戒或強制戒治執行完畢釋放5年以後，因與單純
    之「5年後再犯」之情形有別，不合於「5年後再犯」之例外
    規定；且因已於「5年內再犯」，顯見其再犯率甚高，原實
    施觀察、勒戒或強制戒治，已無法收其實效，即應回歸原則
    性規定，由檢察官逕行起訴，依該條例第10條處罰等，有最
    高法院95年度台非字第161號、第190號、第246號判決、第
    296 號、第310號、96年度台非字第236號判決意旨，以及最
    高法院95年度第7次刑事庭會議、97年度第5次刑事庭會議可
    資參佐。是以，本件被告施用甲基安非他命之時間雖距前次
    強制戒治釋放時已逾5年，然揆諸前開說明，其本次施用毒
    品犯行仍應依法追訴處罰。從而，本件事證明確，被告施用
    第二級毒品之犯行明確，應依法論科。
三、按施用甲基安非他命後會影響記憶能力及自主神經系統，判
    斷力及意志力亦均受限制，甚至引起精神錯亂，抑制呼吸，
    並具有成癮性、濫用性，戒解不易，嚴重戕害人之身心健康
    ，危害社會，故依據毒品危害防制條例第2條第2項第2款為
    第二級毒品，不得非法施用、持有。故核被告所為，係犯毒
    品危害防制條例第10條第2項施用第二級毒品罪。被告施用
    第二級毒品甲基安非他命前後持有第二級毒品甲基安非他命
    之低度行為，應為施用之高度行為吸收，均不另論罪。又被
    告有如前開事實欄所載之前科紀錄，有臺灣高等法院被告前
    案紀錄表在卷（見同上本院卷第3頁至第18頁）可稽，其於
    5年內故意再犯本案有期徒刑以上之罪，為累犯，應依刑法
    第47條第1項規定加重其刑。爰審酌被告正值壯年，不思上
    進，沾染施用毒品之惡習，且前已因施用毒品案件，經觀察
    勒戒、強制戒治後，仍未能把握自新機會徹底戒除施用毒品
    之惡習，而再施用足以導致人體機能發生依賴性、成癮性及
    抗藥性等障礙之第二級毒品甲基安非他命，戕害自身健康，
    漠視法令禁制，惟尚能坦承犯行，犯後態度頗佳，暨其犯罪
    動機、手段、施用毒品之次數等一切情狀，量處如主文所示
    之刑，並諭知易科罰金折算標準。又扣案之第二級毒品甲基
    安非他命2小包 (毛重1.1360公克，不含空包裝袋，驗餘淨
    重0.7356公克）應依毒品危害防制條例第18條第1項前段規
    定沒收銷燬之；包裝上開甲基安非他命之空包裝袋2個，有
    防止毒品裸露、逸出及潮濕之功用，並便於攜帶使用，且為
    被告所有，供犯本案施用第二級毒品罪所用之物，業據被告
    於偵查中供承在卷（見同上偵查卷第8頁至第11頁、第44頁
    ），應依刑法第38條第1項第2款之規定宣告沒收。
據上論斷，應依刑事訴訟法第273條之1第1項、第299條第1項前
段，毒品危害防制條例第10條第2項，第18條第1項前段，刑法第
11條前段、第47條第1項、第41條第1項前段、第38條第1項第2款
，判決如主文。
本案經檢察官賴秋萍到庭執行職務。
中    華    民    國    97      年   12   月     8    日
                  刑事第五庭    法  官  鄭昱仁
以上正本證明與原本無異
如不服本判決應於收受送達後10日內向本院提出上訴書狀，並應
敘述具體理由；其未敘述上訴理由者，應於上訴期間屆滿後20日
內向本院補提理由書（圴須按他造當事人之人數附繕本）「切勿
逕送上級法院」。
                                書記官  宋德華
中    華    民    國     97     年   12   月     8    日
附錄本案論罪科刑法條
毒品危害防制條例第10條
施用第一級毒品者，處 6 月以上 5 年以下有期徒刑。
施用第二級毒品者，處 3 年以下有期徒刑。


司法院資訊處製作；財團法人民間司法改革基金會備份。
